臺灣板橋地方法院刑事判決　　　　　　　95年度訴字第3674號
公　訴　人　臺灣板橋地方法院檢察署檢察官
被　　　告　乙○○
　　　　　　　　　　現於臺灣臺東監獄東成分監執行中
　　　　　　丁○○
　　　　　　丙○○
共同指定
辯 護 人　　本院公設辯護人甲○○
被　　　告　戊○
　　　　　　　　　　現於臺灣臺北監獄執行中
選任辯護人　林穆弘律師
上列被告因強盜案件，經檢察官提起公訴（95年度偵字第24404號）
，本院判決如下：
    主  文
乙○○、丁○○、丙○○、戊○犯強盜罪，而有刑法第三百二十
一條第一項第一、三、四款之情形，乙○○，累犯，處有期徒刑
柒年捌月，丁○○處有期徒刑柒年肆月，丙○○，累犯，處有期
徒刑柒年陸月，戊○處有期徒刑柒年貳月。扣案西瓜刀貳把均沒
收。
    事  實
一、乙○○前因搶奪案件，經臺灣高等法院於民國92年4月3日，
    以91年度上訴字第3671號判處有期徒刑1年6月確定，甫於93
    年7月27日縮短刑期假釋出監付保護管束，嗣於93年11月5日
    經保護管束期滿且未經撤銷假釋，所餘刑期視為已執行完畢
    ；丙○○前因竊盜及搶奪案件，經本院於91年11月21日，以
    91 年 度訴字第1580號判處應執行有期徒刑1 年8 月確定，
    甫於93年1 月20日縮短刑期假釋出監付保護管束，嗣於93年
    2 月11日經保護管束期滿且未經撤銷假釋，所餘刑期視為已
    執行完畢；戊○則因違反槍砲彈藥刀械管制條例案件，經臺
    灣臺北地方法院於95年5 月23日，以94年度訴字第1810號判
    處有期徒刑3 年2 月，併科罰金新台幣五萬元確定執行中，
    （未構成累犯）。
二、詎乙○○、丙○○與戊○均不知悔改，於95年10月14日晚上
    某時許，由乙○○騎乘車號不詳之機車搭載丁○○，丙○○
    則騎乘車號不詳之機車搭載戊○在外四處遊蕩，嗣於同日20
    時許，行經臺北縣中和市○○路340巷10弄附近，發覺前開
    巷弄28號住處手拉之鐵捲門未完全關上，且有人在內把玩麻
    將賭博，乙○○等4人即將機車停放於前開住處旁之泡沫紅
    茶店佯裝購買飲料伺機觀察，並共同基於意圖為自己不法所
    有之犯意聯絡與行為分擔，由乙○○提議持刀強劫他人財物
    ，所得財物朋分花用，丁○○、丙○○及戊○等人則應聲附
    和，約定由乙○○準備強盜所需之背包、衣服、刀子等物，
    丁○○準備其所有西瓜刀2 把，另由丁○○、丙○○向友人
    借用機車，並約定集合地點後，乙○○即返回其位於臺北縣
    土城市○○路之租屋處拿取背包、衣服及刀子1 把，並將作
    案使用之衣物交予丁○○換裝，丁○○則向友人林勝森借用
    車號CV9 ─092 號輕型機車，丙○○則向其真實姓名年籍不
    詳，綽號為「阿國」之成年男子借用車號不詳之機車後，即
    由乙○○騎乘車號CV9 ─092 號機車搭載丁○○，丙○○騎
    乘車號不詳之機車搭載戊○共同前往臺北縣中和市○○路34
    0 巷10弄28號，嗣於同日20時31分許之夜間，乙○○等4 人
    抵達前開處所後，即分配任務，約定由乙○○先行進入前開
    處所，丁○○及丙○○則分持乙把西瓜刀尾隨乙○○進入，
    戊○則於門口外面把風，乙○○隨後拉起鐵捲門侵入後即站
    在辛○○旁邊，並從其背包內取出乙把刀子喝令辛○○等人
    不要動，丁○○及丙○○亦跟隨侵入並持西瓜刀抵住庚○○
    的脖子，同時喝令辛○○、庚○○、癸○○、壬○○及己○○在場之人不要動，並脅迫辛○○等人將身上金錢、手錶、
    包包等物放在桌上，至使辛○○等5 人不能抗拒，即將身上
    現金、手錶、金飾、手機、包包等財物放置於桌上，乙○○
    即搜刮前開財物並放入其隨身攜帶之背包內（包含勞力士手
    錶1 支、手錶1 支、金項鍊1 條、金戒指1 只、藍寶石戒指
    1 只、手機7 支、包包1 個、LV包包1 個、MP3 乙台、現金
    新台幣（下同）約42000 元等物），得手後乙○○3 人即逃
    離前開處所，並由丁○○騎乘前開機車搭載乙○○、戊○騎
    乘前開機車搭載丙○○共同逃逸。嗣於同日晚上某時許，乙○○持前開強盜而來之金戒指及金項鍊分別至臺北縣土城市
    ○○路之東昇珠寶銀樓及板橋市○○○路110 號之鑫興珠寶
    銀樓典當10191 元及44763 元，並將前開強盜所得現金款項
    與變賣金飾所得款項朋分花用殆盡，嗣經辛○○等人報警處
    理，並由警方於95年10月21日20時許，在臺北縣土城市○○
    路○ 段102 號前查獲乙○○，另於同年月22日12時許，通知
    丁○○及丙○○到案說明，並由丁○○、丙○○帶同警方起
    獲西瓜刀2 把、乙○○、丙○○作案時所穿黑色上衣二件等
    物，始循線查獲。
三、案經臺北縣政府警察局中和分局報請臺灣板橋地方法院檢察
    署檢察官偵查起訴。
    理  由
一、上揭事實，業據被告乙○○、丁○○、丙○○於警詢、偵查
    及本院審理中坦承不諱，被告戊○於警詢、本院審理中坦承
    不諱，核與被害人辛○○、庚○○、癸○○、壬○○、己○○於警詢及偵查中之證述情節相符，並經證人林勝森於警詢
    、偵查中證述被告丁○○向其借用車號CV9 ─092 機車之事
    實；證人郭石柱、林文祥於警詢證述被告乙○○持強盜所得
    之金戒指、金項鍊向其典當變現之事實，並有監視錄影翻拍
    光碟乙片、及監視器翻拍照片乙紙、扣押物品目錄表3 紙、
    照片6 指、金飾買入登記簿2 紙、本院96年4 月27日勘驗監
    視器光碟片審判筆錄在卷，西瓜刀二把、黑色上衣二件扣案
    可憑。被告戊○之辯護人辯稱：被告戊○有精神疾病，行為
    時遭脅迫，有精神障礙云云。查證人乙○○於本院審理時結
    證：我95年農曆年過後認識戊○，距離犯本案半年，平常都
    玩在一起。戊○平常與我們談話時都很正常。未脅迫戊○一
    起去犯本案。本案係我先回去拿手提袋及刀子，後來請丁○○、丙○○拿西瓜刀，後來我們就去現場，我拿一件衣服給
    丁○○換，因為他的襯衫太顯眼，回到現場後，我先進去，
    丁○○、丙○○跟著進去，我進去後，叫他們拿錢出來，戊○在外面把風。搶到的錢四個人平均分配，項鍊、戒指是我
    拿去典當，典當的錢四個人平均分，手錶沒有典當，手錶是
    戊○拿去等語。證人丁○○於本院審理時結證：我們沒有脅
    迫戊○一起犯案。我與丙○○拿刀，戊○在外面把風，乙○○負責搜刮裡面的錢。贓物四個人平分。認識戊○很久，時
    間不記得，到去年才又聯絡。不知道戊○有行為異常的情形
    及精神病等語。證人丙○○於本院審理時結證：戊○是我表
    妹的同學，認識有一段時間，平常玩耍在一起，他平常的言
    行舉止都正常。我們沒有強迫戊○去犯案，我們進去搶時戊○知道，搶來的財物平均分配，各分得一萬多元等語。且被
    告戊○之精神狀態，經本院歷次訊問，其對於法律上之是非
    ，均能正確判斷，難認有精神障礙心智缺陷之情形。至於被
    告戊○在服兵役期間就醫，其辯護人所提診斷證明書僅有被
    告戊○疑似精神病及疑似反社會性人格特質之診斷，不足以
    認定戊○於行為時有心智缺陷之情況。本院勘驗現場錄影光
    碟片，未發現其餘三名被告有脅迫被告戊○之行為，看起來
    四人是朋友，戊○在紅茶店購買紅茶時舉止正常，看不出來
    有心智缺陷的情況，足見被告戊○在本案行搶過程，精神正
    常有判斷能力，無精神障礙心智缺陷。被告戊○之辯護人上
    開所辯自不足採，其請求將被告戊○送醫院鑑定是否有精神
    病之心智缺陷及其行為時之精神狀態是否正常，及聲請傳證
    人即為被告診斷之陳志剛醫師到庭作證，查被告戊○平日言
    行舉止正常，行為時無精神障礙，業如前述，辯護人之請求
    核無必要。本件事證明確，被告四人犯行均堪認定。
二、扣案西瓜刀二把，材質堅硬鋒利，客觀上足以危害人之生命
    、身體，係屬兇器。核被告乙○○、丁○○、丙○○及戊○
    所為，均係犯刑法第330 條第1 項之加重強盜罪，而有刑法
    第三百二十一條第一項第一、三、四款之情形。被告四人彼
    此間，有犯意聯絡及行為分擔，皆為共同正犯。被告等同時
    、同地強盜被害人辛○○5 人之財物，係一個強盜行為，觸
    犯5 個強盜罪名，為想像競合犯，應從一重之強盜罪處斷。
    被告乙○○、丙○○，有事實欄所列論罪科刑執行情形，此
    有台灣高等法院被告前案紀錄表二份在卷可參，渠等受有期
    徒刑執行完畢後，5 年以內故意再犯本件有期徒刑以上之罪
    ，皆為累犯，均依刑法第47條第1 項之規定加重其刑。爰審
    酌被告四人犯罪之動機、目的、手段、所生危害、所得利益
    、其品行智識程度、被告4 人正值壯年不思以正途取財，竟
    下手持刀強盜他人財物，其所為對社會治安及民眾日常生活
    造成重大影響，然渠等到案後均坦承犯行，犯後態度良好等
    一切情狀，各量處如主文所示之刑，以資懲儆。扣案西瓜刀
    2 把係共犯丁○○所有，業據其供明在卷，均係供犯罪所用
    之物，依法沒收之。至於扣案黑色上衣二件僅係被告乙○○
    、丙○○作案時所穿著，非供犯罪所用之物，不予沒收，併
    此敘明。
三、被告四人犯罪雖在中華民國96年罪犯減刑條例減刑基準日96
    年4 月24日以前，但因本件宣告刑逾有期徒刑一年六月，所
    犯之罪為刑法第330 條第1 項之加重強盜罪，依同條例第3
    條之規定，不得減刑，併此敘明。
據上論斷，應依刑事訴訟法第299 條第1 項前段，刑法第28條、
第330 條第1 項、第47條第1 項、第55條、第38條第1 項第2 款
，判決如主文。
本案經檢察官陳盈錦到庭執行職務。
中　　華　　民　　國　　96　　年　　7 　　月　　20　　日
                  刑事第三庭  審判長法　官  張  正  亞
                                    法  官  蕭  胤  瑮
                                    法  官  廖  怡  貞
上列正本證明與原本無異
如不服本判決，應於送達後10日內向本院提出上訴狀
                                    書記官　廖  美  紅
中　　華　　民　　國　　96　　年　　7 　　月　　20　　日
附錄本案論罪科刑法條全文：
中華民國刑法第330條
（加重強盜罪）
犯強盜罪而有第321條第1項各款情形之一者，處7年以上有期徒
刑。
前項之未遂犯罰之。
